【裁判字號】    99,交抗,569
【裁判日期】    990721
【裁判案由】    聲明異議
【裁判全文】
臺灣高等法院臺中分院刑事裁定         99年度交抗字第569號
抗  告  人
即受處分人  甲○○
送達代收人  乙○○
上列抗告人因違反道路交通管理處罰條例聲明異議案件，不服臺
灣彰化地方法院中華民國99年5月31日所為裁定（99年度交聲字
第384號），提起抗告，本院裁定如下：
    主  文
抗告駁回。
    理  由
一、抗告意旨略以：抗告人夜間行經該路段確實沒有看見限速牌
    告。新竹市交通警察所出示之現場限速照片，係白天所拍攝
    ，於夜間無光線及無閃光燈情形下，是無法拍攝顯示出來。
    又凌晨3時路上無人無車，有何人行經該路段以時速40、50公
    里之速度行駛？且半夜時段一般都市內紅、綠燈大部分已轉
    換成閃黃燈或無紅、綠燈之限制等語。
二、按行車速度，依速限標誌或標線之規定，無標誌或標線者，
    應依下列規定：（一）行車時速不得超過50公里。但在未劃
    設車道線、行車分向線之道路，或設有快慢車道分隔線之慢
    車道，時速不得超過40公里。（二）行經彎道、坡路、狹路
    、狹橋、隧道、泥濘或積水道路、無號誌之交岔路口、道路
    修理地段或行近工廠、學校、醫院、車站、會堂、娛樂、展
    覽、競技等公共場所出、入口及其他人車擁擠處所，或因雨
    霧致視線不清或道路發生臨時障礙時，均應減速慢行，作隨
    時停車之準備。（三）應依減速慢行之標誌、標線或號誌指
    示行駛。消防車、救護車、警備車及工程救險車執行任務時
    ，得不受前項行車速度之限制，且於開啟警示燈及警鳴器執
    行緊急任務時，得不受標誌、標線及號誌指示之限制，道路
    交通安全規則第93條定有明文；次按汽車駕駛人，行車速度
    超過規定之最高時速，或低於規定之最低時速，除有第43條
    第1項第2款情形外，處1,200元以上2,400元以下罰鍰；又
    汽車駕駛人有第40條情形者，除依原條款處罰鍰外，記違規
    點數1點，道路交通管理處罰條例第40條、第63條第1項第1
    款分別定有明文。而依違反道路交通管理事件統一裁罰標準
    ，汽車駕駛人行車速度超過規定之最高時速20公里以上未滿
    40公里，於期限內到案聽候裁決者，處新臺幣1,400元罰鍰
    。
三、經查：抗告人即受處分人（下稱受處分人）甲○○騎乘車牌
    號碼XXR-729號重機車，於民國99年1月31日凌晨3時46分許
    ，在台一線83.5公里處，因「在行車速限50公里，經測時速
    70公里，超速20公里」違規，經新竹市警察局交通隊依違反
    道路交通管理處罰條例第40條規定舉發。受處分人於期限內
    到案，原處分機關遂於99年4月9日以彰監四字第裁64-E0000
    0000號裁決書處罰鍰新臺幣（下同）1,400元整，並記違規
    點數1點，逾期依裁決書處罰主文裁處等情，有原舉發機關
    之舉發違反道路交通管理事件通知單及違反道路交通管理事
    件裁決書各1份在卷可稽，則受處分人違規事實明確。按行
    車速度超過規定之最高速限或低於規定之最低速限之違規行
    為，採用固定或非固定式科學儀器取得證據資料證明者，於
    一般道路須至少於100公尺前，於高速公路、快速公路須至
    少於300公尺前，明顯標示之，道路交通管理處罰條例第7條
    之2第3項亦規定甚明，而道路交通管理處罰條例第7條之2第
    3項要求舉發機關在取締地點前一定距離明顯標示之立法用
    意，不外表明科處違規人行政裁罰之終極目的在於敦促駕駛
    人依行車速限駕駛，是此規定係用以提醒駕駛人依道路限速
    行駛，以期駕駛人在避免受罰之心理下，達到依行車速限駕
    駛進而達維護行車安全之最大效益，用路人本有按速限行駛
    之注意義務，且設置測速器，而產生對於違規駕駛人具有罰
    鍰或道路交通講習等強制效力之情形，乃因該路段之路況用
    路人常有為逞一時之快而超速行駛，造成其他用路人行車危
    險之虞，進而危害道路交通秩序維護及其他用路人之權益，
    故用以警示或懲罰超速之違規駕駛人資以確保道路安全。又
    於本案抗告人違規地點前700公尺及200公尺前已設置「前有
    測速照相」警告標誌，有新竹市警察局99年3月30日竹市警
    交字第0990010039號函文及所附照片2幀在卷（見原審卷第
    9、11頁）可徵。受處分人雖稱伊係夜間行駛未見限速警告
    ，然依前開規定行駛於無速限標誌或標線者，行車時速不得
    超過50公里，受處分人既係經合法考試取得駕駛執照，對於
    其所應遵守之交通規則，自難推諉需有警告標示之提醒，始
    有遵守之義務。再駕駛人遵守速限之義務亦不因白天或夜間
    或路上有無車輛或行人而有不同。從而，本件違規事證已臻
    明確，受處分人所辯無非卸責之詞，委無足採。是原處分機
    關依據道路交通管理處罰條例第40條、第63條第1項，裁處
    罰鍰新臺幣1,400元，並記違規點數1點，並無不當，受處分
    人抗告並無理由。原審法院據此裁定駁回，於法洵屬有據。
    受處分人抗告意旨猶執前詞，指摘原裁定不當，並無理由，
    應予駁回。
四、據上論斷，應依道路交通案件處理辦法第26條，刑事訴訟法
    第412條，裁定如主文。
中    華    民    國    99    年    7    月     21    日
            刑事第九庭  審判長法  官  江  德  千
                              法  官  莊  深  淵
                              法  官  賴  妙  雲
以上正本證明與原本無異。
不得再抗告。
                              書記官  蘇  昭  文
中    華    民    國    99    年    7    月     21    日

司法院資訊處製作；財團法人民間司法改革基金會備份。
